【裁判字號】    98,交聲,412
【裁判日期】    981230
【裁判案由】    違反道路交通管理處罰條例聲明異議
【裁判全文】
臺灣基隆地方法院交通事件裁定         98年度交聲字第412號
移送機關即
原處分機關  交通部公路總局臺北區監理所基隆監理站
異  議  人
即受處分人  乙○○
上列受處分人因違反道路交通管理處罰條例案件，對於交通部公
路總局臺北區監理所基隆監理站中華民國98年10月5 日所為之處
分（原處分案號：基監字第裁42-C00000000號），聲明異議，本
院裁定如下：
    主  文
異議駁回。
    理  由
一、原處分意旨略以：異議人即受處分人（下稱異議人）乙○○
    於民國（下同）98年2 月2 日21時20分，駕駛車牌號碼為30
    0-MY號營業一般小客車，行經臺北縣汐止市○○路○段與民
    生街口處，因「闖紅燈」違規，經臺北縣政府警察局汐止分
    局執勤員警當場攔停製單舉發，異議人未於舉發通知單上所
    載應到案日期至原處分機關陳述意見或聽候裁決，嗣原處分
    機關認異議人有上開違規行為，乃依道路交通管理處罰條例
    第9 條後段、第53條第1 項、違反道路交通管理事件統一裁
    罰基準及處理細則第44條第1 項之規定，裁處異議人罰鍰新
    臺幣（下同）5,400 元，並依同條例第63條第1 項規定，記
    違規點數3 點等語。
二、異議意旨略以：異議人民國98年2 月2 日（異議人誤載為2
    月21日）駕車，行經大同路二段與民生路口時，遭警員甲○
    ○誤以為闖紅燈攔查開單，當時即刻向警員解釋該三處燈號
    有時差狀況，才會讓該員警誤認為闖紅燈、並指後來經過等
    三輛車也是同情況，當下該警員不予理會，惡形惡狀的說你
    可以去投訴我，故本人隨後即用數位相機錄影該三處燈號時
    差狀況，以備申訴佐證，告發該警員執勤態度惡劣等云云。
三、按車輛面對圓形紅燈表示禁止通行，不得超越停止線或進入
    路口，道路交通標誌標線號誌設置規則第206 條第5 款第1
    目定有明文。次按汽車駕駛人，行經有燈光號誌管制之交岔
    路口闖紅燈者，處新臺幣1,800 元以上5,400 元以下罰鍰；
    汽車駕駛人有道路交通管理處罰條例第53條情形者，除依原
    條款處罰鍰外，並予記違規點數3 點，道路交通管理處罰條
    例第53條第1 項、第63條第1 項第3 款亦規定甚明。
四、經查：異議人駕駛車號300-MY號營業一般小客車，於98年2
    月2日21時20分，行經臺北縣汐止市○○路○段與民生街口
    ，有燈光號誌管制之交岔路口時，未依紅燈號誌禁制逕行闖
    越之違規行為，經臺北縣政府警察局汐止分局執勤員警以異
    議人有違反道路交通管理處罰條例第53條第1項規定，掣開
    北縣警交字第C00000000號舉發通知單舉發等情，有前揭舉
    發通知單1紙、臺北縣政府警察局汐止分局98年11月2日北縣
    警汐交字第0980036381號函說明1紙及交通部公路總局臺北
    區監理所基隆監理站裁決上開裁決書在卷可稽。異議人否認
    有闖紅燈之違規行為，並以前情置辯，惟查：
(一)、本件證人即舉發員警甲○○到庭具結證稱：「（問：98年2
    月2日21時20分在臺北縣汐止市○○路○段與民生街口是否
    有取締300-MY號車的違規事件？）有。」、「（問：當時的
    依據為何？）以民生街的號誌為準，大同路有兩個時相沒錯
    ，我們是以民生街的號誌為準。民生街如果是綠燈的話，大
    同路不管什麼時相一定是紅燈。」、「（問：當時有無親眼
    看到異議人闖紅燈的事實？）是的，我當時一共有三件闖紅
    燈。我站的位置是在大同路上的私人空地的路邊慢車道上，
    那裡可以很清楚看到民生街號誌變化。」等語綦詳（詳本院
    98年12月17日訊問筆錄）。從而，觀之證人甲○○就舉發異
    議人闖紅燈之過程、情節詳述明確，而證人甲○○係執行勤
    務之員警，其對交通違規取締受有專門訓練，且以證人與異
    議人素不相識，亦無怨隙，應無甘冒自身觸犯偽證罪之風險
    而設詞誣攀異議人之理。再交通警員製單舉發違反道路交通
    處罰條例所列之違規事實，本質上係公務員依法執行職務之
    行為，如有枉法構陷或為不實記載之行為，亦需負擔嚴厲之
    刑事責任，國家並以此擔保公務員能忠實執行職務，如無其
    他證據顯示舉發警員有誤認或故意構陷之情事時，應認證人
    甲○○上開證述，應屬可採。
(二)、又異議人到庭辯稱：「（問：對證人所言有何意見？）當時
    應該是紅綠燈的問題，但是我大同路北上是綠燈，我這邊他
    是看不到的，他是沒辦法看到我這邊方向的號誌，我當時有
    說那個號誌是有問題的，但是他那時候不願意理會我，他硬
    要開我的紅單，那時若是現場瞭解一下應該就不會有問題了
    。」等情（詳本院98年12月17日訊問筆錄），經本件證人即
    舉發員警甲○○到庭具結證稱：「（問：你站的位置是否確
    定可以看到異議人那邊的號誌？）沒有辦法，我是以民生街
    的號誌來推斷大同路的號誌，民生街的綠燈若是亮起，那時
    大同路方向一定是紅燈的。不可能兩個方向都是綠燈的。那
    個路口是有時間差的。當時那邊的號誌也沒有故障。那時我
    是因為在開紅單，所以沒有時間取締另一台。」等語（詳本
    院98年12月17日訊問筆錄），可知執勤員警舉發異議人違規
    之依據乃民生街號誌燈與大同路號誌燈之連動關係，而與異
    議人所辯大同路南北向紅燈號誌之秒差無涉，是異議人主張
    執勤員警因大同路之號誌有秒差而誤認其闖紅燈，實屬無據
    ；至大同路北向於系爭路口之號誌與民生街號誌之連動關係
    ，復經本院審閱證人提供之現場照片及道路現場圖，並檢視
    異議人提供之相關號誌錄影光碟，員警執勤之路檢點確可清
    楚觀察到民生街之專用號誌，且民生街號誌為綠燈時，大同
    路雙向均呈現紅燈狀態，又自錄影光碟檔案DSCF3803之勘驗
    內容可知，自錄影畫面顯示00：00時，大同路南向車輛為靜
    止狀態，大同路北向號誌顯示為綠燈，民生街號誌顯示為紅
    燈，至錄影畫面顯示00：05時，大同路北向號誌由綠燈經黃
    燈轉為紅燈，而民生街號誌則連動由紅燈轉為綠燈，是以，
    上開證人證詞與光碟實際錄影內容相符，設若如異議人所陳
    稱，民生街號誌與大同路北向號誌有時間差，則豈不造成交
    通打結甚至糾結撞在一起之情形，至於本院調查時勘驗異議
    人所提供光碟片，異議人指稱右邊有出現「慢」字路口，與
    下一路口（即違規路口），有出現北向比南下晚15秒變燈情
    形，然那是同在大同路兩個路口，轉變紅綠燈之時差，與違
    規路口即民生街和大同路交岔口之紅綠燈變換無關，亦即執
    勤員警依據民生街號誌轉為綠燈時，大同路北向號誌即連動
    轉為紅燈，進而認定異議人行經有燈光號誌管制之交岔路口
    ，未依紅燈號誌禁制逕行闖越之違規行為，應屬有據，從而
    ，異議人闖紅燈之違規事實堪可認定。
(三)、另異議人辯稱該違規地點尚有其他車輛具相同情形，警員未
    攔停其他違規車輛等云云，惟憲法上所保障之平等權，係以
    合法權利為限，亦即主張平等原則之基礎事實應為合法，故
    「不法的平等」之主張，並非法之所許，異議人以前詞置辯
    ，顯不足採，是縱如異議人所述當時該處亦有其他駕駛人違
    規，亦非異議人可得據以免責之事由，併予敘明。。
五、從而，異議人確有於前揭時間、地點，駕駛前開營業一般小
    客車行經有燈光號誌管制之交岔路口闖紅燈之行為，自屬違
    反道路交通管理處罰條例第53條第1 項之規定，而異議人未
    於舉發通知單上所載應到案日期前向原處分機關提出申訴，
    原處分機關乃依道路交通管理處罰條例第53條第1 項、第63
    條第1 項第3 款及違反道路交通管理事件統一裁罰基準表之
    規定，裁處異議人5,400 元，並記違規點數3 點，核無違誤
    ，本件異議為無理由，自應予以駁回。
六、據上論斷，應依道路交通案件處理辦法第19條，裁定如主文
    。
中    華    民    國    98    年    12    月    30    日
                  交通法庭法  官  陳伯厚
以上正本證明與原本無異。
對於本件裁定如有不服，應於收受送達後5日內，向本院提出抗
告書狀，敘述抗告之理由，抗告於臺灣高等法院。
中    華    民    國    98    年    12    月    30    日
                          書記官  王惠萍

司法院資訊處製作；財團法人民間司法改革基金會備份。
